【裁判字號】    96,訴,5367
【裁判日期】    970117
【裁判案由】    毒品危害防制條例
【裁判全文】
臺灣高雄地方法院刑事判決              96年度訴字第5367號
公  訴  人  臺灣高雄地方法院檢察署檢察官
被      告  甲○○
上列被告因毒品危害防制條例案件，經檢察官提起公訴（96年度
毒偵字第9486號），嗣因被告就被訴事實為有罪之陳述，經本院
合議庭裁定由受命法官獨任依簡式審判程序審理，本院判決如下
：
    主  文
甲○○施用第一級毒品，累犯，處有期徒刑捌月。扣案之第一級
毒品海洛因壹小包（含包裝袋，驗前淨重零點零陸肆公克、驗後
淨重零點零伍陸）沒收銷燬之。
    事  實
一、甲○○曾因施用毒品案件，經本院裁定送觀察、勒戒後，認
    有繼續施用毒品傾向，復裁定令入戒治處所施以強制戒治，
    嗣經裁定停止戒治、撤銷停止戒治，而於民國90年1 月27日
    強制戒治執行完畢釋放。復於94年間因竊盜、詐欺、施用毒
    品案件，經本院先後判決有期徒刑3 月、5 月、7 月確定，
    並定其應執行有期徒刑1 年1 月確定，於96年1 月31日縮刑
    期滿執行完畢。猶不知悔改，復基於施用第一級毒品海洛因
    之犯意，於96年9 月30日上午9 時許，在高雄市○○區○○
    街120 巷1 之3 號住處，以注射方式施用第一級毒品海洛因
    1 次。嗣於96年10月3 日下午6 時10分許，在高雄市楠梓區
    ○○○路南十巷31號旁，因形跡可疑為警查獲，當場扣得第
    一級毒品海洛因1 小包（驗前淨重0.064 公克、驗後淨重0.
    056 公克）。
二、案經高雄市政府警察局楠梓分局移送臺灣高雄地方法院檢察
    署檢察官偵查起訴。
    理  由
一、按本件被告甲○○所犯係死刑、無期徒刑、最輕本刑為3 年
    以上有期徒刑以外之罪，其於準備程序就前揭被訴事實為有
    罪之陳述，經受命法官告知簡式審判程序之旨，並聽取其與
    公訴人之意見後，本院認無不得或不宜改依簡式審判程序進
    行之處，爰依刑事訴訟法第273 條之1 第1 項、第284 條之
    1 ，裁定本件由受命法官獨任進行簡式審判程序，合先敘明
    。
二、上揭犯罪事實，業據被告甲○○於本院審理中供承不諱，且
    其為警查獲時所採取之尿液，經送請檢驗結果，呈施用海洛
    因代謝而出之嗎啡陽性反應，有高雄市立凱旋醫院96年10月
    15日編號A00000000 號濫用藥物尿液檢驗報告及濫用藥物尿
    液檢體監管紀錄表（檢體編號D1621-1） 各1 紙附卷可稽（
    見偵一卷第16頁、第17頁）（雖偵一卷第10頁、警卷第11頁
    同時另有檢體編號D1621 之高雄市立凱旋醫院96年10月15日
    濫用藥物尿液檢驗報告及濫用藥物尿液檢體監管紀錄表各1
    份，惟經本院以電話洽詢原偵查檢察官結果，係因警察最初
    誤用重複之D1621 檢體編號，經發現後，改以編號D162 1-1
    重新送驗，應以D1 621-1之編號才正確，此有本院96年12月
    18日辦理刑事案件電話紀錄查詢表附於本院卷第26頁可參）
    。又扣案之1 小包白色粉末，經送驗結果，均含第一級毒品
    海洛因成分，驗前淨重0.064 公克、驗後淨重0.056 公克，
    此亦有高雄市立凱旋醫院濫用藥物成品檢驗鑑定書1 份在卷
    可參（見偵一卷第11頁），而海洛因施用入人體後，水解還
    原成嗎啡，再循嗎啡之代謝方式排出體外，已據行政院衛生
    署藥物食品檢驗局（73) 藥檢壹字第30221 號函說明綦詳，
    被告所施用之毒品應屬海洛因無訛，足認被告上開自白核與
    事實相符，自可採為認定事實之證據。又被告曾受事實欄所
    載之觀察、勒戒及強制戒治處分，並於強制戒治處分執行完
    畢後5 年內，再犯施用毒品罪而判處徒刑執行完畢等事實，
    亦有卷附本院院內索引卡紀錄表報表、臺灣高等法院被告前
    案紀錄表各1 份在卷可按（見本院卷第4 頁至第20頁）。按
    毒品危害防制條例第20條、第23條於93年1 月9 日修正施行
    後，將施用毒品之刑事處遇程序，區分為「初犯」及「五年
    內再犯」、「五年後再犯」3 種，其立法理由謂：「初犯」
    經觀察、勒戒或強制戒治執行完畢釋放後，「五年內再犯」
    者，因其再犯率甚高，原實施之觀察、勒戒及強制戒治既已
    無法收其實效，爰依法追訴或裁定交付審理。至於經觀察、
    勒戒或強制戒治執行完畢釋放後，「五年後再犯」者，前所
    實施之觀察、勒戒或強制戒治已足以遮斷其施用毒品之毒癮
    ，為期自新及協助其斷除毒癮，仍適用「初犯」規定，先經
    觀察、勒戒或強制戒治之程序。從而依修正後之規定，僅限
    於「初犯」及「五年後再犯」二種情形，始應先經觀察、勒
    戒或強制戒治程序。倘被告於5 年內已再犯，經依法追訴處
    罰，縱其第3 次再度施用毒品之時間，在初犯經觀察、勒戒
    或強制戒治執行完畢釋放5 年以後，已不合於「五年後再犯
    」之規定，且因已於「五年內再犯」，顯見其再犯率甚高，
    原實施觀察、勒戒或強制戒治，已無法收其實效，即應依該
    條例第10條處罰，此有最高法院95年第7 次刑事庭決議要旨
    可參。從而，被告於前開初犯強制戒治執行完畢釋放後「五
    年內再犯」施用毒品罪，並經依法追訴處罰完畢，而本件被
    告再度施用毒品罪，已不合於「五年後再犯」之規定，揆諸
    前揭說明即應依毒品危害防制條例第10條第1 項、第2 項施
    用第一級、第二級毒品罪加以處罰。職是，本件事證明確，
    被告犯行洵堪認定，洵堪採為論罪科刑之依據。
三、查海洛因屬毒品危害防制條例第2 條第2 項所稱之第一級毒
    品，不得持有、施用。被告竟持之以施用，核其所為，係犯
    毒品危害防制條例第10條第1 項之施用第一級毒品罪。其施
    用毒品前後持有該毒品之低度行為，應被其施用之高度行為
    所吸收，不另論罪。又被告前有如事實欄所載之前科紀錄，
    於96年1 月31日執行完畢，有前揭卷附本院院內索引卡紀錄
    表報表、臺灣高等法院被告前案紀錄表在卷可按，其於5 年
    內故意再犯本件有期徒刑以上之罪，為累犯，應依刑法第47
    條第1 項規定加重其刑。爰審酌被告前所為施用毒品犯行，
    業經勒戒程序後，猶再施用毒品不輟，顯見其毒癮非淺，無
    法體認施用毒品除戕害自身健康外，對社會秩序亦產生不良
    影響，並考量被告除曾犯上開甫執行完畢之施用毒品罪外，
    尚有其他竊盜、詐欺等前科，素行非佳，以及審酌被告犯後
    坦承犯行，尚知悔悟等一切情狀，量處如主文所示之刑，以
    示懲儆。至扣押之毒品海洛因1 小包（驗前淨重0.064 公克
    、驗後淨重0.056 公克，然因海洛因毒品附著於包裝袋上剝
    離不易，應將包裝袋視為海洛因毒品整體之一部，而須另含
    包裝袋），不問屬於被告與否，依毒品危害防制條例第18條
    第1 項前段規定宣告沒收併銷燬之。至鑑驗耗用之毒品既已
    滅失，自無庸宣告沒收。
四、公訴意旨另就被告施用第二級毒品之犯行部分另結。
據上論斷，應依刑事訴訟法第273 條之1 第1 項、第284 條之1
、第299 條第1 項前段，毒品危害防制條例第10條第1 項、第18
條第1 項前段，刑法第11條、第47條第1 項，判決如主文。本案
經檢察官乙○○到庭執行職務。
中    華    民    國    97    年    1     月    17    日
                  刑事第二庭    法  官  呂明燕
以上正本證明與原本無異。
如不服本判決應於收受本判決後10日內向本院提出上訴書狀，並
應敘述具體理由，如未敘述上訴理由者，應於上訴期間屆滿後20
日內補提理由書狀於本院（均須按他造當事人之人數附繕本）「
切勿逕送上級法院」。
中    華    民    國    97    年    1     月    18    日
                                書記官  陳瓊芳
附錄本判決論罪之法條：
毒品危害防制條例第10條：
施用第一級毒品者，處6月以上5年以下有期徒刑。
施用第二級毒品者，處3年以下有期徒刑。


司法院資訊處製作；財團法人民間司法改革基金會備份。
